臺灣高等法院民事裁定　　　　　　　　　96年度抗字第1724號
　　抗　告　人　乙○○
　　相　對　人　甲○○
上列當事人間請求侵權行為損害賠償事件聲請假扣押，抗告人對
於中華民國96年7月31日臺灣板橋地方法院96年度裁全字第5408
號所為裁定提起抗告，本院裁定如下：
    主      文
抗告駁回。
抗告費用由抗告人負擔。
    理      由
一相對人於原法院聲請意旨略以：兩造間已無維繫婚姻意願，因
  抗告人與第三人有曖昧致伊精神痛苦，欲向其請求財產上損害
  賠償，惟伊於民國（下同）96年7月18日查得抗告人95年度綜
  合所得稅各類所得資料清單名列其由臺灣中小企業銀行（下稱
  中小企銀）於該年度核發利息總額（新台幣，下同）19,014
  元，足即指抗告人有近百萬元之存款，詎料原法院以另案96年
  度執全字第2073號執行假扣押後，經第三人中小企銀陳報抗告
  人存款僅餘23,069元，顯見抗告人有變賣財產之事，惟恐日後
  有不能強制執行或甚難執行之虞，願供擔保以補釋明之不足，
  聲請對抗告人財產為假扣押云云。
  原裁定略以：相對人以抗告人負欠其侵權行為財產上損害賠償
  債務新台幣30萬元迄未清償，茲聞抗告人有隱匿財產之情事，
  復陳明願供擔保以補釋明之不足，核無不合，應予准許等情。
二抗告意旨略以：兩造間因訴請離婚發生民、刑事爭議，然相對
  人所提出之民事起訴狀、刑事告訴狀證物至多僅能釋明本件假
  扣押之本案請求原因，非假扣押原因，相對人所持者係以伊上
  年度即95年度綜合所得稅各類所得資料清單資料，與其為系爭
  假扣押當時存款資料，主張變動者為伊於中小企銀之存款帳戶
  ，係過去且為存款資料，時至96年7月18日相對人進行假扣押
  時因提領有所變動，事所當然，未有任何變動反不符常情，每
  人每年甚每日財產狀況多有不同；中小企銀於95年度核發利息
  總額19,014元為不屬於伊，係伊母親所有之孳息，96年2月12
  日屆期領走，斯時尚無相對人民、刑事訴狀所言通姦或損害賠
  償發生，假扣押之本案債權尚未發生，伊帳戶之數額變化純係
  自然金錢變動，自難謂相對人就假扣押原因已盡予釋明之義務
  ；伊有固定工作收入，實無任何跡象顯示伊有變賣財產之脫產
  情事，相對人並無日後有不能強制執行或甚難執行之情，請求
  廢棄原裁定等語。
三按債權人就金錢請求或得易為金錢請求之請求，欲保全強制執
  行者，得聲請假扣押；假扣押非有日後不能強制執行或甚難執
  行之虞者，不得為之；請求及假扣押之原因應釋明之，前項釋
  明如有不足，而債權人陳明願供擔保或法院認為適當者，法院
  得定相當之擔保，命供擔保後為假扣押，民事訴訟法第522條
  第1項、第523條第1項及第526條第1項、第2項定有明文。又依
  第526條第2項規定「前項釋明如有不足，而債權人陳明願供擔
  保或法院認為適當者，法院得定相當之擔保，命供擔保後為假
  扣押」，可見債權人就請求及假扣押之原因，如未先為釋明，
  縱就債務人所應受之損害提供法院所定之擔保者，亦不得命為
  假扣押，必因釋明有不足，並經債權人陳明願供擔保或法院認
  為適當者，始得命供擔保後為假扣押。又所謂假扣押之原因，
  即債務人有日後不能強制執行或甚難執行之虞或應在外國為強
  制執行者，如：債務人浪費財產、增加負擔、或就其財產為不
  利益之處分，將達於無資力之狀態、或移住遠地、逃匿無蹤或
  隱匿財產等情形屬之。
四相對人主張：渠與抗告人與第三人間有曖昧關係，致伊精神痛
  苦，欲向渠請求財產上損害賠償，難以維持婚姻生活，渠已向
  原法院訴請與抗告人離婚及向原法院檢察署提出刑事告訴等情
  ，業據提出民、刑事起訴狀等件為證（原法院卷第9-17頁），
  堪認相對人已就本件假扣押之請求予以釋明。
五本件有無假扣押之原因？
  (一)相對人主張：伊對抗告人以民、刑事訴訟訴請賠償精神慰撫
    金150萬元，於96年7月18日查得抗告人95年度綜合所得稅各
    類所得資料清單名列其所有中小企銀於該年度核發利息總額
    19,014元，詎料原法院以96年度執全字第2073號執行假扣押
    後，經第三人中小企銀陳報抗告人存款僅餘23,069元及第三
    人國泰世華商業銀行板橋分行（下稱國泰世華銀行）經陳報
    於96年6月11日時抗告人之存款亦僅餘750元等情，業據提出
    律師函、離婚協議書，抗告人95年度綜合所得稅各類所得資
    料清單、中小企銀96年6月22日債權金額陳報或聲明異議狀
    、國泰世華銀行函等件影本為憑（原法院卷第9-17頁，本院
    卷第21-26頁），自堪信為真實。
  (二)查本件相對人於96年3月21日即發函向抗告人主張協商兩造
    離婚事宜，請求給付慰撫金150萬元，有該律師函件可參（
    本院卷第21-24頁），依相對人提出之抗告人95年度綜合所
    得稅各類所得資料單（原法院卷第15頁，本院卷第25頁），
    可見：抗告人於96年3月21日收受該律師函後即可得知相對
    人向渠請求賠償精神慰撫金150萬元之情，後於經相對人查
    得異動日期為96年4月16日之抗告人95年度綜合所得稅各類
    所得資料清單上，有名列渠所有中小企銀於該年度核發利息
    總額19, 014元，足即指抗告人有近百萬元之存款，詎料原
    法院以96年度執全字第2073號執行假扣押後，經第三人中小
    企銀陳報抗告人存款僅餘23,069元（原法院卷第16頁），相
    對人主張，抗告人已有隱匿或浪費財產、對財產為不利益處
    分之情事，在形式上觀之並非無據。
  (三)再參抗告人執詞稱渠所有中小企銀於該年度核發利息總額19
    ,014 元，乃渠之母親定存所生之孳息，96年2月12日屆期領
    走等語，遭相對人以：無法分辨抗告人帳戶存款資金來源，
    只要係在抗告人帳戶內之存款，抗告人皆有權使用，為維護
    交易安全，依法存放抗告人帳戶內之金錢債權，即屬抗告人
    所有，不論渠取得該筆存款之原因，且依抗告人所言，抗告
    人帳戶之數額變化純係自然金錢變動云云，惟抗告人帳戶內
    之存款，係數筆金額於短期內由渠提領一空，並非每隔數日
    或一、二週，僅提領數千元等小額以供日常花用，尤有甚者
    ，抗告人在第三人國泰世華銀行存款，於96年3月間尚約有
    26萬元，於法院執行時竟僅餘聊聊數百元（原法院卷第17
    頁，本院卷第26頁），如此情況，在形式上已非單純之存款
    提領致存款資料有所變動，由上情觀之，抗告人就其財產自
    有不利之處分，至抗告人稱：渠所有中小企銀於該年度核發
    利息總額19,014元，乃渠之母親定存所生之孳息，屆期已領
    走一節，本係實體上抗辯之詞，而非假扣押之程序所得審認
    ，茲查相對人之主張所提出陳述證據，則足得據以認定抗告
    人確有隱匿、浪費財產或為不利益處分之行為，已為相當之
    釋明。至於抗告人另稱：伊有固定工作收入，無日後有不能
    執行或甚難執行之虞一節，亦屬實體事實抗辯，即無足取。
六綜上所述，相對人就假扣押之請求及就假扣押原因皆予相當釋
  明，相對人就其釋明不足部分，亦陳明願提供擔保以代之。核
  與聲請假扣押之要件相合，是以相對人所為本件聲請，為有理
  由，應予准許。是以原法院裁定並無違誤，抗告意旨指摘原裁
  定不當，為無理由。
七據上論結：本件抗告為無理由，依民事訴訟法495條之1第1項
  、第449條第1項、第95條、第78條，裁定如主文。
中　　華　　民　　國　　96　　年　　11　　月　　27　　日
                    民事第一庭
                        審判長法　官　張耀彩
                              法　官  林金吾
                              法　官  盧彥如
正本係照原本作成。
不得再抗告。
中　　華　　民　　國　　96　　年　　11　　月　　28　　日
　　　　　　　　　　　　　　　書記官　何家娟
